【裁判字號】    99,訴,310
【裁判日期】    990617
【裁判案由】    槍砲彈藥刀械管制
【裁判全文】
臺灣板橋地方法院刑事判決               99年度訴字第310號
公  訴  人  臺灣板橋地方法院檢察署檢察官
被      告  甲○○
選任辯護人  洪榮彬律師
            李怡卿律師
            吳尚昆律師
上列被告因違反槍砲彈藥刀械管制案件，經檢察官提起公訴（98
年度偵字第30736 號），本院判決如下：
    主  文
甲○○無罪。
    理  由
一、公訴意旨略以：被告甲○○明知未經中央主管機關許可，不
    得持有可發射子彈具有殺傷力之空氣槍及子彈，竟仍自民國
    97年7 、8 月間起，持有具殺傷力之空氣槍1 枝（槍枝管制
    編號0000000000），未經許可而持有之。嗣於98年11月4 日
    上午7 時許，在其位於臺北縣泰山鄉○○路70巷2 弄11號住
    處內為警查獲，並扣得前開具有殺傷力之空氣槍1 枝（含彈
    匣1 個）、鉛彈2 盒、氣瓶32瓶及狙擊鏡2 個等物，因認被
    告涉犯槍砲彈藥刀械管制條例第8 條第4 項之未經許可持有
    空氣槍罪嫌。
二、按犯罪事實應依證據認定之，無證據不得認定犯罪事實；不
    能證明被告犯罪者，應諭知無罪之判決，刑事訴訟法第154
    條第2 項、第301 條第1 項分別定有明文。次按認定犯罪事
    實所憑之證據，雖不以直接證據為限，間接證據亦包括在內
    ；然而無論直接或間接證據，其為訴訟上之證明，須於通常
    一般之人均不致有所懷疑，而得確信其為真實之程度者，始
    得據為有罪之認定，倘其證明尚未達到此一程度，而有合理
    之懷疑存在時，事實審法院復已就其心證上理由予以闡述，
    敘明其如何無從為有罪之確信，因而為無罪之判決，尚不得
    任意指為違法，最高法院著有76年台上字第4986號判例可資
    參考。
三、證據能力部分
    卷附內政部警政署刑事警察局98年12月10日刑鑑字第098015
    6681號槍彈鑑定書1 份（見偵查卷第31頁至第33頁），性質
    上雖屬被告以外之人於審判外之書面陳述，然係由司法警察
    等偵查輔助人員於案件未移送檢察官偵辦前之調查犯罪階段
    ，依據檢察長之概括授權，先行將查扣之槍砲、彈藥及槍枝
    主要組成零件等證物送請檢察機關預先核定之專責鑑定人或
    鑑定機關實施鑑定，基於檢察一體原則，該鑑定人或鑑定機
    關亦應視同受承辦檢察官所選任或囑託而執行鑑定業務，其
    等所出具之書面鑑定報告，應屬刑事訴訟法第206 條所定之
    傳聞例外情形，被告及辯護人對於該鑑定書之證據能力亦不
    予爭執，自得作為本案之證據。另本判決後引其餘被告以外
    之人於審判外之陳述，固屬傳聞證據，惟檢察官、被告及辯
    護人於本案言詞辯論終結前，就該等審判外陳述之證據能力
    並未聲明異議。本院審酌該等證據資料製作時之情況，並無
    違法不當及證明力明顯過低之瑕疵，亦認為以之作為證據應
    屬適當，依刑事訴訟法第159 條之5 規定，認該等證據資料
    均有證據能力，先予敘明。
四、公訴人認被告涉犯槍砲彈藥刀械管制條例第8 條第4 項之未
    經許可持有空氣罪嫌，無非係以被告之供述、扣案之空氣槍
    1 枝（含彈匣1 個）及前述槍彈鑑定書1 份為其論據。訊據
    被告固坦承公訴意旨所指持有扣案空氣槍之事實，惟堅詞否
    認有何違反槍砲彈藥刀械管制條例之犯行，辯稱：上開空氣
    槍係伊向射擊協會之教練陳建義購買，目的係在家中練習如
    何持槍及校正姿勢，伊並不知陳建義係至何處購買該槍，亦
    未詢問陳建義買槍枝之來源。伊購入該槍後，僅曾在家中朝
    靶紙射擊練習，伊不知該槍具有殺傷力等語。
五、經查：
  (一)被告於97年7 、8 月間某日，以新臺幣（下同）11,000元之
    價格，向射擊協會之教練陳建義（所涉轉讓空氣槍罪嫌，經
    檢察官另案起訴，現由本院以99年度訴字第309 號案件審理
    中）購入空氣槍1 枝（查獲後編定槍枝管制編號0000000000
    號）、鉛彈2 盒、氣瓶50瓶及狙擊鏡2 個後而持有之，並將
    該等物品置放於其位於臺北縣泰山鄉○○路70巷2 弄11號住
    處之臥室內。嗣於98年11月4 日上午7 時許，經警持搜索票
    前往其上開住處搜索，扣得上開空氣槍1 枝、鉛彈2 盒、氣
    瓶32瓶及狙擊鏡2 個等情，迭據被告於警詢、偵訊及本院審
    理中自承不諱，核與另案被告陳建義於警詢、偵查中之供述
    相符，並有上開空氣槍1 枝、鉛彈2 盒、氣瓶32瓶及狙擊鏡
    2 個扣案可為佐據。又扣案之空氣槍1 枝經送內政部警政署
    刑事警察局以檢視法、性能檢驗法及動能試射法鑑定結果，
    認該把送鑑槍枝係口徑5.5mm 空氣槍，為中國製LISTONE
    LQB78 型，槍號為00000000，以小型高壓氣體鋼瓶內之氣體
    為發射動力，經以鉛彈測試3 次，其中鉛彈（直徑5.5mm ，
    重量1.2g）最大發射速度為每秒165 公尺，計算其動能為16
    焦耳，換算其單位面積動能為每平方公分67焦耳。另所謂殺
    傷力之標準，依照司法院之函釋，為在最具威力之適當距離
    ，以彈丸可穿入人體皮肉層之動能為基準，而依日本科學警
    察之研究結果，彈丸單位面積動能達每平方公分20焦耳，則
    足以穿入人體皮肉層等節，有該局98年12月10日刑鑑字第
    0980156681號槍彈鑑定書附卷可考。是被告自97年7 、8 月
    間起迄98年11月4 日為警查獲時止，持有具殺傷力空氣槍之
    客觀事實，固堪認定。
  (二)惟按槍砲彈藥刀械管制條例第8 條第4 項未經許可持有空氣
    槍罪，除須行為人客觀上持有具殺傷力之空氣槍，另須行為
    人主觀上對其持有之空氣槍具有殺傷力之認識，如無此認識
    ，自應阻卻故意而不成立該罪（最高法院79年度台上字第49
    73號判決意旨參照）。是本案所應審認之重點，即在於被告
    主觀上對其持有之空氣槍具有殺傷力乙節是否有所認識？茲
    說明如下。
  (三)被告為射擊協會成員，因平日射擊練習有場地（林口靶場）
    及時間（週末）之限制，其為在家練習以校正姿勢及提高射
    擊之準確度，故向同屬射擊協會成員亦為射擊教練、全國運
    動大會射擊選手之陳建義以11,000元購得本件空氣槍，陳建
    義並未向其說明該把空氣槍之來源。被告取得該空氣槍後，
    僅曾持該槍於家中朝靶紙射擊，並未持以為不法行為，且被
    告於98年參加全國梅花盃射擊錦標賽，尚榮獲社會組男子不
    定向飛靶個人賽C 級第二名等情，均經被告於警詢、偵查及
    本院審理中始終供述一致，且與另案被告陳建義於警詢、偵
    查之供述相合，復有獎狀1 紙在卷可稽，堪認屬實。是被告
    係因射擊之嗜好而購入本件空氣槍，其取得槍枝之來源亦係
    身為射擊教練之友人陳建義，並非來路不明之人，其持有之
    目的及來源均屬正當。再者，被告持有之空氣槍為中國製
    LISTONE LQB78 型、口徑5.5mm 之空氣長槍，而電腦拍賣網
    站及市面玩具模型槍店內陳列、販售與此相同或類似型號之
    空氣槍者，為數非少，此為本院職務上已知之事實，且有被
    告所提出之拍賣網站列印資料可憑。復觀之前揭拍賣網站列
    印資料，相似型號之空氣槍之販售價格約為13800 元至2 萬
    餘元不等，且網頁內幾均特別註明該網站所販售之空氣槍係
    合法商品或合法焦耳數，勿任意改造等節，可知一般消費者
    確得以上述價格，於公開場所購入與本件扣案槍枝類似之空
    氣槍。而被告以11,000元之價格向陳建義購入扣案之空氣槍
    ，並未顯著背離上述交易行情，且因陳建義為射擊教練，縱
    以較低廉之價格取得本案之空氣槍，猶屬情理之常。據此，
    被告既僅因供射擊練習而購入槍枝，陳建義復從未告知被告
    其本身購買上開空氣槍之方式或對象有何特殊異常之處，被
    告因信任陳建義之專業及二人之交誼，認陳建義所交付者，
    應係如一般市售不具殺傷力可合法持有之空氣槍，當與常情
    相符，被告辯稱其不知該槍有殺傷力等語，即非屬無據。
  (四)又槍枝、子彈是否屬於槍砲彈藥刀械管制條例所指之各式槍
    砲、彈藥，涉及機械構造、性能、材質等專業知識技能之研
    判，以及科學數據資料（如發射動能之判定）之取得比對，
    甚需實際操作試射始能判定，自須由具備專業知識技能及設
    備之機構或人員予以鑑定，始能獲致正確之判斷結論。尤以
    空氣槍使用之彈丸並無底火，係藉由高壓氣體之推動為其動
    力，其彈丸之射速高低，與槍枝之推進結構、彈丸之材質及
    擊發之次數均有相關，其發射彈丸動能之計算及槍枝殺傷力
    之認定，更須仰賴專業人員之鑑識，並非一般民眾單由外觀
    之觀察即可資為判定之依據。本件被告係弗矽科技企業有限
    公司及世諠科技企業有限公司之負責人，以經營電腦自動控
    制設備生產與銷售為業，有正常家庭及職業，並無槍械彈藥
    之相關學經歷背景，亦無前科，此有營利事業登記證2 紙、
    被告之戶籍謄本及臺灣高等法院被告前案紀錄表各1 份在卷
    可佐。而扣案之空氣槍係被告自其信賴之專業友人陳建義處
    取得，查無改造之情事，且被告除持有扣案之空氣槍外，並
    未為警扣得其他空氣槍或槍枝，是依被告之智識經驗，實難
    僅以其目視之情形或曾於家中使用上開空氣槍朝靶紙練習射
    擊等項，遽謂被告主觀上就該槍之殺傷力已有認識，或足以
    判別該空氣槍與一般合法產製、販售之空氣槍有何差別，職
    是，被告辯稱其並不知該槍具有殺傷力而屬違禁物等語，並
    非不可採信。
  (五)至被告於警詢、偵查及本院審理中，雖曾供稱：陳建義賣上
    開空氣槍給伊時，曾告知伊該槍不能拿出去外面，只能在家
    練習等語。惟未經許可持有具殺傷力之槍砲彈藥，因危害人
    身安全、社會秩序至鉅，向為我國法律所嚴禁並對此設有重
    罰，此為一般社會大眾所周知之事實。是依我國法令及國情
    ，一般民眾不得合法擁有具殺傷力之槍枝，且為免引起不必
    要之誤會或恐慌，縱屬不具殺傷力之玩具槍或模型槍，一般
    人亦多避免攜帶外出，此由前述空氣槍拍賣網站列印資料上
    所加註「持有人攜帶氣槍外出至公共場所時，應使用盒裝或
    槍袋包覆，避免不必要之問題」等警語，亦可堪佐證。復按
    無正當理由，攜帶類似真槍之玩具槍，而有危害安全之虞者
    ，處3 日以下拘留或新臺幣18,000元以下罰鍰，社會秩序維
    護法第65條第3 款定有明文。是針對攜帶類似真槍之玩具槍
    ，而有危害安全之虞之情形，社會秩序維護法尚定有行政罰
    。從而，陳建義單純告知被告勿攜帶前揭空氣槍外出，並未
    具體敘明原因或該槍有殺傷力之情，就被告而言，陳建義上
    開言語，應僅屬一般善意之提醒，尚難憑此苛責被告應就該
    槍具有殺傷力之事實有所聯想或認識。
六、綜上所述，被告辯稱其不知扣案空氣槍有殺傷力，其並無持
    有具殺傷力槍枝之故意等語，尚非不能採信。公訴人所舉事
    證，僅足證明被告持有具有殺傷力空氣槍之客觀事實，尚難
    積極佐證被告明知扣案槍枝有殺傷力仍予持有之主觀犯意，
    此部分既有合理之懷疑存在，揆諸前開說明，被告之犯罪即
    屬不能證明，自應為其無罪之諭知，以昭審慎。
據上論斷，應依刑事訴訟法第301條第1項，判決如主文。
本件經檢察官陳姿雯到庭執行職務。
中    華    民    國    99    年    6     月    17    日
                  刑事第二十庭  審判長法  官  邱景芬
                                      法  官  廖怡貞
                                      法  官  吳佳穎
以上正本證明與原本無異
如不服本判決應於送達後10日內向本院提出上訴狀
                                      書記官  黃炎煌
中    華    民    國    99    年    6    月    18     日

司法院資訊處製作；財團法人民間司法改革基金會備份。
